臺灣高等法院刑事判決　　　　　　　　94年度上易字第1486號
上　訴　人　臺灣宜蘭地方法院檢察署檢察官
被　　　告　甲○○
上列上訴人因被告毀損案件，不服臺灣宜蘭地方法院94年度易字
第158號，中華民國94年7月14日第一審判決（起訴案號：臺灣宜
蘭地方法院檢察署94年度偵字第803號），提起上訴，本院判決
如下：
    主  文
上訴駁回。
    理  由
一、公訴意旨略以：被告甲○○於民國93年8月28日晚上11時55
    分許，在宜蘭縣宜蘭市○○路12號乙○○住處前，持啤酒瓶
    砸毀乙○○所使用停放在該處之車號ＩＡ—7276號自小客車
    後擋風玻璃，足生損害於乙○○，嗣因乙○○聽見玻璃被砸
    之聲響，旋即外出查看，並在其住處前發現甲○○正欲騎乘
    機車離去，乙○○即報警處理，因認被告甲○○所為係犯刑
    法第354條之毀損罪嫌。
二、按犯罪事實應依證據認定之，無證據不得推定其犯罪事實，
    刑事訴訟法第154條定有明文。認定犯罪事實之證據，係指
    足以證明被告確有犯罪行為之積極證據而言；其為訴訟上之
    證明，須於通常一般之人均不致有所懷疑，而得確信其為真
    實之程度，始得據為有罪之認定。
三、公訴人認被告犯有毀損罪嫌，無非以（一）告訴人乙○○指
    述、證人即告訴人之妻郭張麗花及證人即告訴人之女郭靜宜
    證述指訴，（二）告訴人車輛毀損照片，（三）電子地圖一
    紙為其主要論據。然訊據被告堅決否認有毀損犯行，辯稱：
    告訴人汽車遭毀損之際，伊正推著手推車返家途中等語。
四、經查：
（一）按刑事訴訟法第三百三十二條所謂之犯罪被害人，指因犯
      罪行為直接受損害人。就財產犯罪而言，所有權人固為被
      害人，即對於該財產事實上有使用監督權人，因他人犯罪
      行為致其使用監督權受侵害者，亦不失為直接被害人。故
      物之借用人或承租人，對於借用物或租賃物雖無所有權，
      但享有管理、使用或收益之權利，故如予以毀損致不能為
      使用或收益時，該借用人或承租人，自得合法提出告訴 (
      最高法院90年台非字第97號判決意旨參照)。查:車號ＩＡ
      —7276號自小客車登記車主雖係告訴人乙○○之子郭弘璋
      所有，惟既經郭弘璋借予乙○○使用，依上揭判決要旨說
      明，乙○○就該車輛遭人毀損乙節，自得依法提出告訴，
      合先敘明。
（二）告訴人乙○○於偵查中指述：93年8月28日晚上23時55 分
      ，甲○○拿六個空啤酒瓶，砸我兒子的車子，我外出察看
      ，發現甲○○站在旁邊，他跟我說「不然妳要怎樣」馬上
      騎上機車逃走等語（見93年發查偵字第115號第28頁）、
      於審理中則結證稱：當時我在客廳看電視，我聽到三、四
      聲響，我和我太太馬上衝出去，看到被告騎車要跑走，我
      沒有看到被告在砸，我要去抓被告，並說你很可惡，被告
      說你想要怎樣，我在地上看到臺灣啤酒的酒瓶六瓶，車子
      的車窗破裂，車號ＡＩ7276號，我就馬上報案，三分鐘後
      ，警員馬上到，我帶警員到被告家等語（見審判筆錄），
      另證人即告訴人之女郭靜宜於偵查中結證稱：當時我與父
      母在客廳看電視，窗簾有拉上，晚上11點50分左右，突然
      從屋外傳來很大聲玻璃碎掉及碎片掉落之聲音，聲音連續
      好幾聲，感覺好像有人在狂砸玻璃，我就立刻拉開客廳窗
      簾，看到一個平頭、胖胖、打赤膊的中年男子，從我家屋
      前閃過去，後來我父母就去外面察看等語（見93發查偵字
      第115號第45頁）；另證人即告訴人之妻郭張麗花結證稱
      ：當時我與丈夫及女兒在客廳看電視，晚上11時55分左右
      ，聽到屋外走廊有人砸玻璃，我把窗簾拉一點往外看，看
      到有一個中年人理平頭、胖胖的、沒有穿上衣、下半身穿
      半截牛仔褲，從我家門口轉身去騎機車，之後我與我丈夫
      立刻跑出來，但該人就已經走掉了，我沒有目睹車輛被砸
      之經過，但知該人是本件被告等語（見93年發查偵字第
      115號第47頁）、證人郭張麗花於審理中則結證稱：當日
      晚上11點55分，我人在客廳看電視，聽到東西砸玻璃的聲
      音有三、四聲，我掀開窗簾看一下，才打開門看，看到一
      個人留平頭，騎機車走了，乙○○先跑出去，我跟著跑出
      去，我只看到背面，沒有看到正面，他騎機車就跑了，我
      先生說你怎麼這麼可惡，他說你想怎樣後就跑了等語（見
      審判筆錄），是綜合證人所言得見，本件證人均未目睹砸
      車經過，均僅指稱於事後（玻璃砸毀聲後）看見被告於案
      發現場一閃而過，是證人證述均無法證明行為人確屬被告
      ，再者，證人乙○○雖指述案發之後三分鐘便隨同警方一
      同找被告，然由證人乙○○所提出之監視錄影器翻拍照片
      之顯示時間，係告訴人與警方找被告理論之時間約為93
      年9月29日零時26分23秒，距告訴人指稱車輛遭人以酒瓶
      砸破後檔風玻璃之時間，已間隔半小時，是證人證述前往
      找被告之時間與其所提出之照片明顯不符，證人乙○○之
      證述有瑕疵，是本件尚難以證人乙○○、證人即告訴人之
      妻郭張麗花及證人即告訴人之女郭靜宜證述事後看見被告
      出現在現場即認定本件行為人確為被告。
（三）經臺灣宜蘭地方法院檢察署檢察官將案發現場所拾獲之啤
      酒瓶送內政部警政署刑事警察局與被告甲○○之指紋進行
      比對結果：「送鑑現場指紋，計有可資比對指紋一枚，經
      比對結果與乙○○及本局檔存甲○○指紋卡指紋不符。」
      ，此有，內政部警政署刑事警察局94年1月26 日刑紋字第
      094001572 1號函文在卷可稽，是由告訴人指述犯嫌所使
      用之犯罪工具啤酒瓶上，雖採集指紋一枚，然比對結果非
      屬被告所有。
（三）另告訴人雖提出案發附近監視器翻拍之照片三張作為指述
      之依據，然經核對照片上所示之時間及所拍攝之景象為，
      其中93年8月29日零時26分之相片，係告訴人會同警方前
      去找被告理論時之照片，為證人林勝鴻於原審審理中證實
      ，確屬案發事後告訴人會同警方去找被告對質之照片，並
      無事發時之相片，已如理由 (一)所述，其不足為不利於
      被告之認定。再由守望相助架設之監視器，就現場監視錄
      影機翻拍之照片，顯示被告於93年8月29日零時4分正推著
      小吃攤車出現於舊城北路與中山路口。而告訴人指訴車輛
      被砸之時間則為93年8月28日23時55分，二者相隔約9分鐘
      。由此可探究者，乃被告可否於93年8月28日23時55分前
      往告訴人住處砸車後，於9分鐘內出現在舊城北路與中山
      路口？查：由上述零時04分之相片顯示被告上身著有白色
      汗衫；零時26分之相片上之被告則上身赤裸之情。佐以告
      訴人於本院準備程序時自承，被告家與伊住家隔30公尺，
      被於砸車後騎機車離開，其後伊報警前往被告家中有看見
      機車等語 (見本院準備程序筆錄第3頁)，及告訴人於警偵
      訊所述，被告砸車後，赤裸上身騎乘機車離去云云，相互
      以觀，如系爭車輛確係被告毀損，被告似乎必需於告訴人
      所述砸車時間即93年8月28日23時55分於告訴人家門前砸
      車後，騎乘機車返回30公尺外之家中，將機車停放妥當，
      穿上汗衫 (因零時04分之相片顯示被告上身著有白白色汗
      衫)，再步行前往舊城北路與中山路口推回小吃攤車 (因
      告訴人於零時26分報警前往被告家中時，機車在停放被告
      家中，足徵被告並未騎車前往上述路口)。然而告訴人於
      本院準備程序時亦自承，案發地點 (即告訴人住處)距舊
      城北路與中山路口約600公尺，被告住家與告訴人家距離
      約30公尺，距舊城北路與中山路口，亦約5、600公尺，步
      行所需時間約9至10分鐘等語 (見本院準備程序筆錄第2頁
      )，則被告於砸毀車輛玻璃後，迅速離開犯罪現場，並返
      家停車、著衣後，再步行前往舊城北路與中山路口推小吃
      攤車等舉措，衡情應無法於短短9分鐘內完成，是被告所
      辯案發當時伊正在收攤準備返家乙節，洵非憑空杜撰。再
      者，證人即本件處理員警林勝鴻於原審審理中亦結證稱：
      前往處理時，有人說被告剛推攤回來等語（見審判筆錄）
      ，證人即被告之前妻（審理時雙方已離婚）莊淑惠結證稱
      ：案發11點55分，我在路邊賣豆花，我當時距離被害人家
      500公尺左右，我有聽到玻璃碎掉的聲音，我以為有人在
      打架，但是沒有聽到打架的聲音，我有看到兩台機車一前
      一後一共四個人經過我家，都是年輕人，被告是事後才回
      來等語（見審判筆錄），證人趙劉麗子於審理中到庭亦證
      稱：我是聽到碰聲音，我打開窗戶，看到兩個年輕人騎機
      車跑離，但無看到砸車經過等語，而證人莊淑惠及趙劉麗
      子所證述有二台機車通過之情節亦有與之相符之監視錄影
      帶翻拍照片二張在卷可稽（見93年發查偵字第115號卷第
      20頁），故而，比對前揭證人證言及翻拍照片，足證被告
      所辯稱之不在場證明，應可信實。
（四）綜上所述，由本件現場所取得用已破壞告訴人車輛擋風玻
      璃之啤酒瓶進行科學鑑識結果未發現被告指紋；又由現場
      監視錄影器翻拍照片顯示，被告於93年8月29日零時4分正
      推著小吃攤車出現於舊城北路與中山路口，若本件確為被
      告所為，則短短九分鐘時間，被告需離開現場，並迅速推
      車出現於該路口，依據二地之相距之位置，實與常情不符
      ，況證人林勝鴻及莊淑惠之證述亦可佐證被告主張之不在
      場證明；再者，本件雖證人乙○○、證人郭張麗花及郭靜
      宜指述歷歷，然該三人並未親眼目睹事發經過，僅證述事
      後看見被告出現於現場及其前曾有土地糾紛而推測而已，
      況其等證述與前述之固定監視器拍攝之客觀證據並不相符
      ，尚無法以其等同一家人之證詞認定被告乃本件行為人。
      此外，復查無其他積極證據，足認被告有何毀損犯行，其
      犯罪自屬不能證明，原審依法諭知無罪之判決，即無不合
      ，檢察官循告訴人之請求提起上訴，復未為新事證之主張
      或調查之請求，其指摘原審判決不當，為無理由，自應予
      駁回。
據上論斷，應依刑事訴訟法第368條，判決如主文。
本案經檢察官謝英民到庭執行職務。
中　　華　　民　　國　　94　　年　　10　　月　　25　　日
　　　　　　　　　刑事第三庭審判長法　官  洪光燦
　　　　　　　　　　　　　　　    法　官  王詠寰
　　　　　　　 　 　　　　　　　　法　官  江振義
以上正本證明與原本無異。
不得上訴。
                                  書記官  劉文美
中　　華　　民　　國　　94　　年　　10　　月　　25　　日
